【裁判字號】    92,交訴,7
【裁判日期】    920617
【裁判案由】    過失致死
【裁判全文】
臺灣宜蘭地方法院刑事判決                            九十二年度交訴字第七號
    公  訴  人  臺灣宜蘭地方法院檢察署檢察官
    被      告  甲○○○
    選任辯護人  李蒼棟律師
右列被告因過失致死案件，經檢察官提起公訴（九十一年度偵字第一二四九號），本
院判決如左：
    主  文
甲○○○因過失致人於死，處有期徒刑肆月。如易科罰金，以佰元折算壹日。
    事  實
一、甲○○○於民國九十一年四月二十一日八時五分許，騎乘車牌號碼ＧＲＸ—一四
    ０號機車，由宜蘭縣壯圍鄉往宜蘭市方向行駛，行經宜蘭縣宜蘭市慈安橋時，本
    應注意汽車行駛時，駕駛人應注意車前狀況及兩車併行之間隔，並隨時採取必要
    之安全措施，且依當時天候晴，日間有自然光線，路面乾燥無缺陷，道路無障礙
    物，視距良好，依其智識及能力並無不能注意之情事，竟疏於注意前方同向，由
    年事已高之陳水順騎乘之腳踏車，因逢上坡路段難以使力所呈現無法平穩控制腳
    踏車直線行車之左右偏移現象，而疏於保持其所騎乘之機車與陳水順所騎乘腳踏
    車之兩車併行距離，造成擦撞陳水順所騎乘之腳踏車左後方致陳水順人車倒地受
    有頭後枕部擦挫傷，雖經送行政院衛生署宜蘭醫院就診醫治後返家，惟仍於同年
    月二十七日二十時許，因車禍肇致之傷害擴大而有頭部腫大神智不明之現象，再
    經送往行政院衛生署宜蘭醫院急診及住院診療，然於翌日（即同年月二十八日）
    十一時四十分許，仍因先前車禍所造成之顱內出血導致腦出血併發心肺功能衰竭
    死亡。
二、案經乙○○告訴暨臺灣宜蘭地方法院檢察署檢察官據報相驗後自動檢舉偵查起訴
    。
    理  由
一、訊據被告甲○○○固坦承其於九十二年四月二十一日八時五分許，騎乘車牌號碼
    ＧＲＸ—一四０號機車在宜蘭縣宜蘭市慈安橋上擦撞被害人陳水順騎乘之腳踏車
    ，並造成被害人受有頭後枕部受傷之事實不諱，惟矢口否認有何過失致死之犯行
    ，辯稱：事故發生後其多次至陳水順住處探視，均未見陳水順身體有何異狀，況
    其於九十二年四月二十七日中午再至陳水順住處時，陳水順亦未表示有何不舒服
    ，故陳水順因車禍所受之後腦枕部部受傷，應與其死亡之結果無關。法務部法醫
    研究所先前於鑑定書中指稱陳水順因額部受傷未醫治方造成死亡之結果，即徵其
    過失行為與陳水順之死亡結果間毫無因果關係，更見法務部法醫研究所九十二年
    四月十八日法醫理字第０九二００００九三九號函文所為之更正，顯非正確等語
    。然查：
  (一)按汽車行駛時，駕駛人應注意車前狀況及兩車併行之間隔，並隨時採取必要之安
    全措施。道路交通安全規則第九十四條第三項定有明文。又被告於肇事時地在被
    害人陳水順後方時，即見同向前方騎乘腳踏車之被害人陳水順，因年事已高而在
    行經上坡路段時難以使力，以致呈現無法平穩控制腳踏車直線前行方向之左右偏
    移狀態，並因而與被害人騎乘之腳踏車發生擦撞等情，業據被告甲○○○自警詢
    至偵審中到庭供陳綦詳，足見被告於肇事時地騎乘機車疏未注意車前狀況及兩車
    併行間隔，因而肇致車禍事故發生之過失責任，至臻明確，卷附臺灣省基宜區車
    輛行車事故鑑定委員會九十一年十二月三十一日基宜鑑字第九一０八０一號函陳
    之鑑定意見書亦同此認定。
  (二)被害人陳水順因九十二年四月二十一日車禍事故造成之頭部受傷，在未醫治之情
    況下腦出血併發心肺功能衰竭死亡之事實，已據臺灣宜蘭地方法院檢察署檢察官
    督同法醫到場相驗屬實，製有相驗筆錄、驗斷書、相驗屍體證明書各一份及照片
    三十二幀附卷足參，並經該署檢察官會同法務部法醫研究所法醫解剖採樣送驗後
    ，法務部法醫研究所先後以九十一年六月十日法醫理字第０九一０００一三七七
    號函附之鑑定書、九十一年十月二十五日法醫理字第０九一四０００二六０號函
    、九十二年四月十八日法醫理字第０九二００００九三九號函示明確，顯見被害
    人陳水順死亡之結果，確係肇因於九十二年四月二十一日與被告甲○○○在宜蘭
    縣宜蘭市慈安橋上之車禍事故甚明。另被告聲請將被害人死亡原因再送其他醫事
    單位進行鑑定，及傳喚法務部法醫研究所鑑定人員到庭陳明鑑定過程等證據聲請
    ，本院認法務部法醫研究所針對被害人陳水順死亡原因所為之鑑定及函覆之意見
    已甚詳盡，且被告於庭訊時陳明之疑點，亦經本院彙整併附被害人自九十二年四
    月二十一日車禍時起至九十二年四月二十七日止，在行政院衛生署宜蘭醫院住院
    就診之全數病歷資料函詢法務部法醫研究所後，經該所以九十二年四月十八日法
    醫理字第０九二００００九三九號函覆詳盡，自無再針對被害人陳水順死亡之原
    因，另送其他醫事單位鑑定及傳喚法務部法醫研究所鑑定人員到庭陳明或補充之
    必要，特此敘明。
  (三)總前各情，本件被告甲○○○騎乘機車行經肇事時地時，因疏未注意而擦撞被害
    人陳水順騎乘之腳踏車，因而造成被害人頭部受傷之事實，已詳前述，復有道路
    交通事故調查報告表及現場照片存卷可佐。又被害人因車禍所受之頭部傷勢，復
    因在車禍後未醫治，導致腦出血併發心肺功能衰竭死亡之結果，亦經法務部法醫
    研究所鑑定及函覆翔實，是被害人死亡之結果顯與被告之過失肇事行為間，具有
    相當因果關係，至屬灼然。本件事證已臻明確，被告犯行洵堪認定，應予依法論
    科。
二、核被告所為，係犯刑法第二百七十六條第一項過失致人於死罪。審酌被告素行尚
    佳，到庭態度良好，事後亦數度與被害人家屬數度協商，且其提出除被害人家屬
    業已領訖之強制汽車責任險一百四十萬元外，欲另行支付六十萬元賠償被害人家
    屬之和解條件，亦彰顯其非無悔意及和解之誠意；末再參酌被告之智識程度、於
    本件車禍之過失程度，及造成被害人家屬精神上及財產上之損害情況等一切情狀
    ，爰酌情量處如主文所示之刑，並諭知易科罰金之折算標準，以資警懲。
據上論斷，應依刑事訴訟法第二百九十九條第一項前段，刑法第二百七十六條第一項
、第四十一條第一項，罰金罰鍰提高標準條例第一條前段、第二條，判決如主文。
本案經檢察官賴慶祥到庭執行職務
中    華    民    國      九十二      年      六      月      十七      日
                                    臺灣宜蘭地方法院交通法庭
                                              法  官  陳  嘉  年
右正本證明與原本無異。
如不服本判決，應於判決送達後十日內，向本院提出上訴狀。（應附繕本）
                                              書記官  詹  玉  惠
中    華    民    國      九十二      年      六      月      十八      日
附錄本案論罪科刑法條全文
刑法第二百七十六條第一項
因過失致人於死者，處二年以下有期徒刑、拘役或二千元以下罰金。


司法院資訊處製作；財團法人民間司法改革基金會備份。
